【裁判字號】    97,交訴,60
【裁判日期】    971118
【裁判案由】    公共危險等
【裁判全文】
臺灣臺南地方法院刑事判決              97年度交訴字第60號
公  訴  人  臺灣臺南地方法院檢察署檢察官
被      告  乙○○
上列被告因公共危險等案件，經檢察官提起公訴（97年度調偵字
第141號），本院判決如下：
    主  文
乙○○因過失傷害人，處有期徒刑肆月；又駕駛動力交通工具肇
事，致人受傷而逃逸，處有期徒刑捌月。應執行有期徒刑拾月。
    事  實
一、乙○○前因酒後駕駛動力交通工具為警查獲，其自小客車之
    駕駛執照經吊扣在案，於吊扣期間依法不得駕駛自小客車，
    竟仍於民國九十六年十月十日十六時六分許，駕駛車牌號碼
    ６４８０－ＪＨ號灰色自小客車搭載其年僅三歲之孫許凱菁
    ，沿臺南縣玉井鄉竹圍村臺三線由南向北行駛，行經前該路
    段３７３．０３公里時，原應注意行車前輪胎裝置須詳細檢
    查確實有效，另汽車行駛時，駕駛人應注意車前狀況及兩車
    併行之間隔，並隨時採取必要之安全措施，而依當時情形，
    天候晴，日間有自然光線，路面乾燥無障礙物，視距復屬良
    好，並無不能注意之情形，於為超越由戊○○○所騎乘車牌
    號碼ＯＡＥ－３２３號重機車車輛時，適所駕之自小客車右
    前車輪因不詳原因爆胎喪失效用，且亦疏未注意車前狀況及
    兩車併行之間隔，致其所駕駛之上開自小客車不慎撞及戊○○○所騎機車之左後車身，使戊○○○人車倒地，受有硬腦
    膜下出血併蛛網膜下腔出血等傷害。詎乙○○於駕車肇事致
    人受傷後，非但未下車察看，且未為任何救護措施或其他必
    要措施，亦未通知警察機關到場處理，反另行基於肇事致人
    受傷而逃逸之犯意，逕自駕車駛離現場，並將肇事之上開車
    輛停放於己位於臺南縣楠西鄉龜丹村龜丹１２０號住處。嗣
    經警循線於前址查獲乙○○自行修理所駕上開自小客車右後
    照鏡及右前輪胎，並對乙○○施以酒精檢測（乙○○涉犯刑
    法第一百八十五條之三公共危險罪嫌部分，另經臺灣臺南地
    方法院檢察署檢察官為不起訴處分）而查獲上情。
二、案經戊○○○訴由臺南縣警察局玉井分局報告臺灣臺南地方
    法院檢察署檢察官偵查起訴。
    理  由
壹、程序部分：
一、按被告以外之人於審判外之陳述，經當事人於審判程序同意
    作為證據，法院審酌該言詞陳述或書面陳述作成時之情況，
    認為適當者，亦得為證據。當事人、代理人或辯護人於法院
    調查證據時，知有刑事訴訟法第一百五十九條第一項不得為
    證據之情形，而未於言詞辯論終結前聲明異議，視為有前項
    之同意，刑事訴訟法第一百五十九條之五定有明文。查證人
    即被害人戊○○○及目擊證人丁○○○於警詢之證言，均為
    審判外之陳述而屬傳聞證據，及公訴人於偵、審中提出之各
    項具傳聞性質之證據資料，公訴人、被告於本院審判程序中
    對於前述證人於警詢、偵查之證述及其他相關具傳聞性質之
    證據資料之證據能力，均表示無意見，且迄於言詞辯論終結
    前亦未聲明異議。本院審酌上開各項證據資料作成之情況，
    核無違法取證或其他瑕疪，且為證明本件犯罪事實所必要之
    重要關係事項，認為以之作為證據為適當，上開證人於審判
    外之陳述及其他相關證據資料，自得採為證據，合先敘明。
二、又按刑事訴訟法第一百五十九條之一第二項雖規定，被告以
    外之人於偵查中向檢察官所為之陳述，除顯有不可信之情況
    者外，得為證據。惟該被告以外之人（含共同被告、共犯、
    被害人、證人等），於偵查中向檢察官所為之陳述，性質上
    仍屬傳聞證據（即審判外之陳述），然因檢察官依法有訊問
    被告、證人及鑑定人之權，證人、鑑定人且須具結，而檢察
    官向被告以外之人所取得之陳述，原則上均能遵守法律規定
    ，不致違法取供，其可信性極高，為兼顧理論與實務，因而
    規定除顯有不可信之情況者外，得為證據（參考刑事訴訟法
    第一百五十九條之一立法理由）。故被告以外之人於偵查中
    向檢察官所為之陳述，既已依法具結，即有證據能力。經查
    ，證人戊○○○及鄭文雄於偵查中向檢察官所為之陳述，係
    就待證事實有重要關係之親身知覺、體驗事實所為之陳述，
    即居於證人之地位，依第一百八十六條第一項規定命其具結
    ，使證人知悉其有據實陳述之義務，以擔保其證言之真實性
    ，該供述證據即具證據能力，而檢察官於偵查中既已踐行人
    證之法定訊問程序，揆諸前揭規定，證人戊○○○及鄭文雄
    於偵查中向檢察官所為之陳述，即得作為證據。
貳、實體部分：
一、訊據被告乙○○固坦承於前時間駕駛上開自小客車，行經上
    開路段時，其所駕駛之上開自小客車右前車輪因不詳原因爆
    胎喪失效用，及告訴人戊○○○於前揭時、地騎乘上開重型
    機車，因人車倒地，而受有硬腦膜下出血併蛛網膜下腔出血
    等傷害，惟矢口否認有何過失致人受傷及肇事致人受傷而逃
    逸之犯行，並辯稱：伊於上揭時間駕駛上開自小客車行經上
    開肇事路段時，伊所駕駛自小客車之右前輪突然爆胎，發出
    很大的聲音，車子失控往右偏行，伊藉由擦撞右側路樹減速
    ，故導致自小客車右後照鏡斷裂，伊所駕駛之自小客車並未
    撞及告訴人戊○○○所騎乘之上開機車，且伊所駕駛之上開
    自小客車藉由擦撞路樹減速往前行駛約五十公尺停車後，伊
    下車往後察看，並未發現告訴人戊○○○人車倒地，伊即駕
    車離開現場，伊並無過失傷害及肇事致人受傷而逃逸之犯行
    云云。經查：
(一)、證人即告訴人戊○○○於前揭時、地，騎乘上開重型機車遭
    他人撞傷等情，業據戊○○○於警詢、偵查及本院審理時中
    證述：伊於九十六年十月十日十六時六分許騎乘上開重型機
    車，沿玉井鄉臺三線由南往北方向行駛，在事故地點臺三線
    ３７３．０３公里處，突然被對方由後方撞上伊騎乘之機車
    ，但不知道是撞及其重型機車之正後方或係側後方，事故發
    生前未發現對方，故未閃避，當時行車方向之前方車道上並
    無其他車輛，伊於肇事後經送醫後受有硬腦膜下出血併蛛網
    膜下腔出血等傷害等語（臺灣臺南地方法院檢察署九十七年
    度調偵字第一四一號偵查卷第八頁、第九頁、第三十七頁；
    本院卷第四十五頁）。此外，並有臺南縣警察局玉井分局道
    路交通事故現場圖一紙、道路交通事故調查報告表(一)、(二)一
    份、道路交通事故現場蒐證照片十二幀及國立成功大學醫學
    院附設醫院九十六年十月二十九日所出具被害人戊○○○之
    診斷證明書一紙在卷（詳警卷第十六頁至第二十八頁）可稽
    ，被告復不爭執告訴人戊○○○於前揭時、地騎乘上開重型
    機車，因人車倒地，而受有硬腦膜下出血併蛛網膜下腔出血
    等傷害之事實。綜此，告訴人戊○○○於前揭時、地騎乘上
    開重型機車，遭他人自其所騎乘機車後方撞及，致其人車倒
    地，因而受有硬腦膜下出血併蛛網膜下腔出血等傷害之事實
    ，足堪認定。
(二)、證人丁○○○於警詢時證述：伊於九十六年十月十日下午在
    玉井鄉○○村○○○○路（臺三線３７２．７６公里）目擊
    車禍後之經過，當時伊在家裡休息聽到碰的聲音後馬上出門
    查看，發現一部灰色自小客車，車牌伊不清楚從事故現場經
    過伊住的地方，由玉井往楠西沿臺三線由南向北開走，該自
    小客車輪胎破掉，所以經過伊家時聲音很大聲，伊聽到聲音
    出來看見時機車駕駛（按即告訴人戊○○○）已倒慢車道上
    ，伊馬上打電話向警方報案，該部自小客肇事後隨即駛離現
    場，機車有保持現場，自小客車駕駛未下車等語（詳警卷第
    十頁、第十一頁）；其復於本院九十七年十一月四日審判期
    日到庭結證：「（你是如何知道該車禍？）事發時，離我家
    沒有幾公尺，我聽到「迸」的一聲，就出門查看，就看到被
    害人倒在地上，且肇事車輛駛離，我有發現肇事車輛右邊輪
    胎爆胎，因為輪胎發出「批趴聲」，但是不曉得是前輪或後
    輪。」、「（你看到爆胎的車子，是什麼車？）不太記得，
    好像不是很鮮艷的顏色，比較接近灰色。」、「（你有無看
    到該車的駕駛人有無下車查看？）我有看到，該車駕駛沒有
    下車。」、「（你所陳稱，看到該肇事之爆胎車輛經過你家
    之時點為何？）被害人是倒在我家的左側距離約五十公尺的
    地方，我聽到聲響出來看的時候，就看到肇事之爆胎車輛從
    我家門前經過。」、「（你看到該爆胎之自小客車，車速如
    何？）慢慢的，沒有很快，因為已經爆胎了，但是該車都沒
    有停下。」等語（詳本院卷第四十二頁至第四十四頁），再
    參以前揭(一)之說明，堪認告訴人戊○○○於前揭時、地騎乘
    上開重型機車，係遭一部灰色、右側輪爆胎之自小客車，自
    其所騎乘機車後方撞及而肇事。
(三)、依前揭說明，再佐以證人即循線查獲被告之警員甲○○於本
    院九十七年十一月四日審判期日到庭證述：「（根據你九十
    七年一月二十八日於玉井派出所所製作之報告書，你是如何
    查獲肇事車輛？）我們據報後，與交通事故處理小組幾乎同
    時到，由交通事故處理小組處理車禍現場，而我們根據現場
    目擊民眾報案描述，肇事車輛爆胎，行向係由南往北，差不
    多的顏色，去尋找肇事車輛，報案人所陳述之路口有監視器
    ，我們有調閱該監視錄影器，但是無法看出是否有車子爆胎
    ，我們便查該時間經過之每輛車子，且均有到車主家中去查
    ，後來到達被告之住址，發現被告正在換輪胎，車身也有擦
    痕。」、「（當時你有無檢查被告車輛之右後照鏡？）有，
    我從外觀上看，該車右後照鏡有撞擊之痕跡，但是否有掉落
    ，我已經忘記了。」、「（目擊證人報案時有無說是爆胎的
    車子撞擊被害人？）有，有說到是車子撞擊被害人機車後爆
    胎，然後我們根據目擊證人說詞去找車主。」、「（你於九
    十七年一月二十八日所出具報告書記載，『乙○○先是否認
    肇事，經提有證人指證，及車輛可比對後，乙○○坦承為其
    所肇事』〈提示該報告書〉，是否實在？）是的，過程如我
    報告書上所載。」等語（詳本院卷第四十七頁、第四十八頁
    ），並有證人甲○○九十七年一月二十八日所出具之報告一
    份附卷（詳上開偵查卷第二十八頁）可憑，另被告復坦認其
    確於前揭時間駕駛上開自小客車，行經上開肇事地點，且其
    所駕駛之上開自小客車右前車輪發生爆胎、右後照鏡斷裂。
    此外，被告所駕駛之上開自小客車之顏色確為銀灰色等情，
    足認告訴人戊○○○於前揭時、地騎乘上開重型機車，係遭
    被告所駕駛之上開自小客車，自告訴人戊○○○所騎乘機車
    後方撞及而肇事。
(四)、被告雖辯稱：伊於上揭時間駕駛上開自小客車行經上開肇事
    路段時，伊所駕駛自小客車之右前輪突然爆胎，車子失控往
    右偏行，伊即藉由擦撞右側路樹減速，故導致自小客車右後
    照鏡斷裂，並未與告訴人戊○○○騎乘之機車發生碰撞，且
    告訴人戊○○○陳稱其遭撞及後往右倒，然其係身體左側受
    傷，此部分亦有疑義云云。然查：依前揭卷附之道路交通事
    故現場圖一紙及道路交通事故現場蒐證照片六幀（詳警卷第
    十六頁、第二十三頁至第二十五頁），可知被告駕駛之自小
    客車於肇事現場之「慢車道」由南往北留下一道長達４４．
    ７公尺之輪胎擦地痕，且無扭曲打轉失控之情，其旁之人行
    道並無任何輪胎擦地痕，且路旁除路樹外，尚有電桿、交通
    標誌、消防栓及其他車輛，而該等路樹、電桿、交通標誌、
    消防栓及其他車輛亦無任何擦撞痕，另告訴人戊○○○騎乘
    之重型機車遭被告駕車撞及倒地後，機車係向左倒地。另證
    人丁○○○並於上揭審判期日證述：並未看見肇事之自小客
    車車身與路樹擦撞等語（詳本院卷第四十三頁）；證人即處
    理本件交通事故之警員鄭文雄復於偵查中證稱：被告所駕駛
    自小客車之右後照鏡斷掉，伊近距離拍照時，並未發現該自
    小客車右後照鏡有刮擦之痕跡等語（詳前揭偵查卷第三十六
    頁）。再者，依前揭道路交通事故現場圖及卷附（詳前揭偵
    查卷第四十三頁至第四十六頁）證人鄭文雄所提出肇事車輛
    之擦撞痕比對照片七幀，可知被告所駕駛之自小客車肇事後
    右前輪破損、右後照鏡斷裂、右前葉子板刮傷、右前保險桿
    有擦撞痕，戊○○○騎乘之機車左後車身有擦撞痕，且與該
    自小客車右前保險桿之擦撞痕高度相當。準此，堪認告訴人
    戊○○○於前揭時、地騎乘上開重型機車，係遭被告所駕駛
    之上開自小客車，自告訴人戊○○○所騎乘機車左後方撞及
    ，最後告訴人戊○○○人車往左傾倒而肇事，被告所駕駛自
    小客車之右後照鏡並因此斷裂。是被告所辯上情，顯與事實
    不符，要難採憑。
(五)、按行車前方向盤、煞車、輪胎、燈光、雨刮、喇叭、照後鏡
    及依規定應裝設之行車紀錄器、載重計與轉彎、倒車警報裝
    置等須詳細檢查確實有效；汽車行駛時，駕駛人應注意車前
    狀況及兩車併行之間隔，並隨時採取必要之安全措施。道路
    交通安全規則第八十九條第一項第一款及第九十四條第三項
    分別定有明文。被告為汽車駕駛人，自應注意及此。又本件
    事故發生當時天候晴，日間有自然光線，路面乾燥無障礙物
    ，視距復屬良好，有上揭道路交通事故調查報告表(一)一份及
    上揭道路交通事故現場蒐證照片六幀在卷（詳警卷第十七頁
    、第二十三頁至第二十五頁）可參，被告並無不能注意之情
    事。然被告卻疏未注意上揭交通安全規則，於上開時間，駕
    駛上開自小客車行經肇事地點時，於為超越由告訴人戊○○○所騎乘之上開重型機車時，適所駕之自小客車右前車輪因
    不詳原因爆胎喪失效用，且亦疏未注意車前狀況及兩車併行
    之間隔，致其所駕駛之上開自小客車不慎撞及告訴人戊○○○所騎機車之左後車身，使告訴人戊○○○人車倒地，並致
    告訴人戊○○○受有硬腦膜下出血併蛛網膜下腔出血等傷害
    ，被告於本件車禍之發生自有過失。又本件經送請臺灣臺南
    區車輛行車事故鑑定委員會鑑定結果，其鑑定結果中亦認被
    告駕照吊扣違規駕駛小客車，失控偏離車道，為肇事原因，
    有該鑑定委員會九十七年七月十七日南鑑字第０９７５９０
    ２０９５號函檢送之九十七年七月十六日臺南區９７０５０
    ０號鑑定意見書一份在卷（詳本院卷第十五頁、第十六頁）
    足稽。則被告於本件車禍發生，顯有過失至明。又告訴人戊○○○係因本件車禍受有上揭傷害，已如前述，則告訴人戊○○○所受之受傷與被告之過失行為間，即有相當因果關係
    。
(六)、又被告於駕車肇事致告訴人戊○○○受傷後，未為任何救護
    措施或其他必要措施，亦未通知警察機關到場處理乙節為被
    告所坦認，然辯稱：伊所駕駛之自小客車右前輪爆胎藉由擦
    撞路樹減速往前行駛約五十公尺停車後，伊下車往後察看，
    並未發現告訴人戊○○○人車倒地，是時伊並不知道有發生
    車禍云云。然依證人丁○○○前揭證述可知，被告於肇事後
    並未停車察看，即逕自駕車駛離現場，另依前揭卷附（詳警
    卷第二十三頁至第二十五頁）道路交通事故現場蒐證照片六
    幀，可知事故地點雖非直線道路，然僅略有弧度，且現場並
    無障礙物，倘如被告所辯於聽聞輪胎破掉聲後藉由路樹減速
    ，往前行駛約五十公尺停車後，確曾下車往後察看者，尚不
    致未發現肇事地點有人車倒地之情。又依前揭說明，可知告
    訴人戊○○○係騎乘上開機車在前，遭被告所駕駛之自小客
    車自後撞及其機車之左後車身而肇事，兩車發生碰撞後該自
    小客車之右後照鏡並因此斷裂，而右後照鏡係緊密接合於車
    身，且係駕駛人觀察右後方交通狀況之重要裝置，衡情被告
    是時應無不知駕車肇事之理！又依前揭卷附道路交通事故現
    場圖及肇事後上開自小客車之照片二幀（詳警卷第二十七頁
    、第二十八頁），可知告訴人戊○○○騎乘之重型機車遭被
    告駕車撞及倒地後，在柏油路面上留有一道長達六．三公尺
    之刮地痕，被告所駕駛之上開自小客車右後照鏡於肇事後除
    已斷裂外，雖未整支脫離車身，然已自基座掉下垂落於車門
    處，暨本件案發時天候晴，日間有自然光線，路面乾燥無障
    礙物，視距復屬良好，被告應無不能發現已駕車肇事之情。
    綜上，被告駕駛之自小客車與告訴人戊○○○騎乘之機車發
    生碰撞時，依前開案發時之客觀情狀觀之，被告是時應能察
    看到告訴人戊○○○人車倒地，且感受車身因碰撞所產生之
    明顯震動、聲響，或機車經碰撞倒地後刮地滑行之聲響等異
    狀，堪認被告於本件案發當時即已知悉其駕車與告訴人戊○○○所騎乘之機車發生車禍無訛，被告辯稱：伊不知道與告
    訴人戊○○○騎乘之機車發生碰撞云云，顯與事實及一般經
    驗法則相違，不足採信。是被告於駕車肇事致人受傷後，非
    但未下車察看，且未為任何救護措施或其他必要措施，亦未
    通知警察機關到場處理，反逕自駕車駛離現場而逃逸之行為
    ，亦足認定。
(七)、綜上所述，被告前揭所辯顯係事後卸責之詞，不足採信，本
    件被告過失致人受傷，及駕車肇事致人受傷而逃逸之公共危
    險犯行，事證明確，均堪認定。
二、核被告乙○○所為，係犯刑法第二百八十四條第一項前段普
    過失傷害罪及同法第一百八十五條之四肇事逃逸罪。被告所
    犯上開二罪間，犯意各別，行為互殊，罪名不同，應分論併
    罰。按汽車駕駛執照為駕駛汽車之許可憑證；駕駛執照吊扣
    期間駕車者，應處汽車駕駛人罰鍰並當場禁止其駕駛，道路
    交通安全規則第五十條第一項前段及道路交通管理處罰條例
    第二十一條第一項第五款分別定有明文。從而，足認吊扣駕
    駛執照期間絕對禁止駕駛人駕車，上訴人於駕駛執照遭吊扣
    期間駕駛汽車，即屬無駕駛執照駕車（最高法院九十一年度
    台上字第五二七四號判決意旨參照）。本件被告於上述時間
    ，其汽車駕駛執照，前因酒後駕駛動力交通工具為警查獲而
    遭吊扣在案等情，已據被告供認在卷，並有被告之臺灣高等
    法院被告全國前案紀錄表一份在卷足憑，是被告於吊扣汽車
    駕駛執照期間，違規駕駛上開自小客車，並疏未於行車前詳
    細檢查輪胎裝置，亦未注意車前狀況及兩車併行之間隔，致
    其所駕駛之上開自小客車不慎撞及告訴人戊○○○所騎機車
    之左後車身，使告訴人戊○○○人車倒地，並致告訴人戊○○○受有上揭傷害，應依道路交通管理處罰條例第八十六條
    第一項之規定加重其刑。爰審酌被告駕車疏未注意上揭道路
    交通安全規則，不慎自後撞及告訴人戊○○○所騎乘機車之
    左後車身，致告訴人戊○○○受有硬腦膜下出血併蛛網膜下
    腔出血等傷害，被告肇事後，非但未下車察看，且未為任何
    救護措施或其他必要措施，亦未通知警察機關到場處理，反
    逕自駕車駛離現場而逃逸，罔顧他人生命身體安全之過失及
    犯罪情節，並審酌被告之生活狀況、品行、智識程度、迄未
    與告訴人戊○○○就過失傷害部分達成和解賠償損害，暨犯
    罪後矢口否認犯行之態度等一切情狀，分別量處如主文所示
    之刑，並定其應執行刑，以資懲儆。
據上論斷，應依刑事訴訟法第二百九十九條第一項前段、刑法第
二百八十四條第一項前段、第一百八十五條之四、第五十一條第
五款，道路交通管理處罰條例第八十六條第一項，刑法施行法第
一條之一，判決如主文。
本案經檢察官丙○到庭執行職務。
中    華    民    國    97    年    11    月    18    日
                  交通法庭    審判長法  官  陳顯榮
                                    法  官  柯顯卿
                                    法  官  陳金虎
以上正本證明與原本無異。
如不服本判決應於收受本判決後10日內向本院提出上訴書狀，並
應敘述具體理由。如未敘述上訴理由者，應於上訴期間屆滿後20
日內向本院補提理由書狀（均須按他造當事人之人數附繕本）「
切勿逕送上級法院」。
                                    書記官  蔡明峰
中    華    民    國    97    年    11    月    18    日
附錄本案論罪科刑法條全文：
中華民國刑法第二百八十四條第一項：
因過失傷害人者，處六月以下有期徒刑、拘役或五百元以下罰金
，致重傷者，處一年以下有期徒刑、拘役或五百元以下罰金。
中華民國刑法第一百八十五條之四：
駕駛動力交通工具肇事，致人死傷而逃逸者，處六月以上五年以
下有期徒刑。


司法院資訊處製作；財團法人民間司法改革基金會備份。
